【裁判字號】    89,保險,1
【裁判日期】    890412
【裁判案由】    損害賠償
【裁判全文】
臺灣高雄地方法院民事判決  八十九年度保險字第一號
    原      告  明台產物保險股份有限公司
    法定代理人  丁○○
    訴訟代理人  乙○○
    被      告  峰全通運有限公司
                              .
    法定代理人  甲○○      住.
    訴訟代理人  洪士宏律師
    被      告  丙○○      住.
右當事人間損害賠償事件，本院判決如左：
    主    文
被告應連帶給付原告新台幣壹佰貳拾壹萬玖仟伍佰捌拾柒元及自民國八十八年十一月
二十一日起至清償日止，按週年利率百分之五計算之利息。
訴訟費用由被告負擔。
本判決於原告以新台幣肆拾萬陸仟元供擔保後得假執行。但被告峰全通運有限公司如
於假執行程序實施前，以新台幣壹佰貳拾壹萬玖仟伍佰捌拾柒元供擔保，得免為假執
行。
    事    實
甲、原告方面：
一、聲明：求為判決（一）被告應連帶給付原告新台幣（下同）一百二十一萬九千五
    百八十七元及自起訴狀繕本送翌日起至清償日止，按週年利率百分之五計算之利
    息。（二）願供擔保請准宣告假執行。
二、陳述：
（一）按強制汽車責任保險法所稱加害人係指汽車加害事故之行為人，所稱受害人係
      指因汽車交通事故遭致體傷、殘障或死亡之人；又保險人於被保險人發生汽車
      交通事故時，對受益人給付保險金；加害人如有該法第二十七條之列舉情事者
      ，保險人仍應給付保險金，但得在給付範圍內向加害人求償；強制汽車責任保
      險法第九條、第二十三條、第二十七條與強制汽車責任保險保單條款分別訂有
      明文。且所謂行為人自包括積極之作為及有作為義務而消極之不作為在內。
（二）原告所承保之被告峰全通運有限公司（下稱峰全公司）所有而由丙○○駕駛牌
      照號碼ＸＸ－四０一號營業大客車，於八十七年三月十四日十四時五十分許行
      經高雄市○○○路與中正一路口處時，因丙○○未保持行車安全距離之過失且
      酒後駕駛（強制汽車責任保險法第二十七條第一款），致撞及訴外人楊滬生駕
      駛牌照號碼Ｘ１－二九０八號自用小客車，造成該車乘客楊李少玫死亡、楊芷
      郁與楊芷菁體傷，原告已經受益人同意而依強制汽車責任保險法第二十五條規
      定賠付受益人一百二十一萬九千五百八十七元（其中傷害醫療給付一萬九千五
      百八十七元），此損害係肇因於被告且符合強制汽車責任保險法第二十七條第
      一款規定求償之要件，依法被告丙○○自應負賠償責任。
（三）被告峰全公司係被告丙○○之僱用人，依民法第一百八十八條規定，僱用人應
      負選任監督責任，自應負連帶賠償責任。自屬強制汽車責任險所謂之行為人，
      而應與丙○○負連帶賠償責任。況強制汽車責任保險乃在保障事故受害人之迅
      速獲得金錢上之補償，並非使負賠償義務之人因而免除賠償責任，另強制汽車
      責任保險法之求償規定亦有將暫先給付之金額歸墊，以充實健全整個保險財務
      結構之意含，是則僱用人亦不能因此而免除連帶賠償責任，自有民法第一百八
      十八條之類推適用。
（四）原告對刑事判決認定之事實並不爭執。
三、證據：提出駕駛執照、行車執照、營業汽車保險單、相驗屍體證明書、診斷證明
    書、醫療費用收據、強制汽車責任保險單條款、理賠金額確認書、汽車險賠款收
    據暨同意書等為證。
乙、被告方面：
一、被告峰全公司方面：
（一）聲明：求為判決(1)原告之訴駁回。(2)如受不利判決，願供擔保請准宣告免為假
      執行。
（二）陳述：
（１）強制汽車責任保險法第一條明定「本法立法目的為使汽車交通事故所致體傷、
      殘廢或死亡之受害人，迅速獲得基本保障，並維護道路交通安全」、同法第二
      十三條「保險人於被保險人汽車發生交通事故時，應依本法規定對受益人給付
      保險金」、二十七條第一項第一款亦規定「被保險汽車發生汽車交通事故，加
      害人係酒醉而駕車者，保險人仍應依本法規定給付保險金，但得在給付金額範
      圍內，向加害人請求」，準此，原告依強制汽車責任保險法第二十七條規定向
      被告丙○○求償，固屬確論，然其請求被告峰全公司應與被告丙○○連帶給付
      其已給付之保險金，於法未合，其理由：(1)按強制汽車責任保險法所稱之加害
      人係指汽車交通之行為人（該法第九條第一項），而依同法第二十七條保險人
      求償權之發生，須加害人有特定之不當行為，且求償之對象僅限加害人即行為
      人，本件交通故之行為人係被告丙○○非被告峰全公司，既條文立法解釋加害
      人僅指行為人，原告自不得違背該立法解釋而對非行人之被告峰全公司求償。
      (2)次按強制汽車責任保險法制定之目的在使受害人迅速獲得基本保障，故由保
        險人依保險契約對受益人給付保險金，其考量者非加害人資力之有無，而在
        給予受益人迅速、基本之保障，此由該法明定保險人給付之最高額、給付期
        限，且明定保險金視為加害人損害賠償金額之一部分，加害人受賠償請求時
        ，得扣除之（同法第三十條）等規定，足資佐證，既其目的係在迅速基本保
        障，即與民法第一百八十八條僱用人責任係在補充受僱人資力，使被害人順
        利求償之立法精神不同，保險人自不得類推民法第一百八十八條規定，而主
        張對加害人之僱用人亦有求償權。
（２）被告就丙○○係受僱人之事實無意見，不再爭執丙○○僅係靠行，另對原告已
      理賠受益人之金額亦不爭執。
（三）證據：被告未提出任何書面證據。
二、被告丙○○方面：
（一）聲明：求為判決駁回原告之訴。
（二）陳述：被告對刑事判決認定之事實並不爭執，然被告於刑事案件審理已與被害
      人及家屬達成和解，並已賠償完畢，原告不應再要求被告賠償；另被告對原告
      已理賠償受益人之金額亦不爭執。
（三）證據：未提出任何書面證據。
丙：本院依職權調八十七年交訴字第五八號被告丙○○業務過失致死案件全卷。
   理      由
一、本件原告主張被告丙○○係峰全公司僱用之司機，丙○○於民國八十七年三月七
    日下午二時三十五分許，在飲酒後其吐氣所含酒精成份每公升已達三‧八六毫克
    之情形下，仍駕駛峰全公司所有牌照號碼ＸＸ─四０一號營業大客車，沿高雄市
    ○○路由南向北方向行駛，途經中山二路與中正二路交岔路口時，因路口號誌燈
    號適由綠燈轉換為紅燈，同向前行之車輛已陸續停車，丙○○因疏未注意而煞車
    不及，自後追撞依序停於前方車號分別為ＸＩ─二九０八號等五部自小客車，並
    因而致ＸＩ─二九０八號車上之楊芷郁、楊芷菁受有背部挫傷等傷害，楊李少玫
    受有顱內出血、頭部外傷之傷害經送醫後不治死亡；原告已依強制汽車責任保險
    法二十五條理賠受益人連同死亡及體傷保險金一百二十一萬九千五百八十七元，
    因被告丙○○係酒醉駕車，爰依強制汽車責任保險法第二十七條第一款規定請求
    被告丙○○賠償，而被告峰全公司係丙○○之僱用人，依民法第一百八十八條應
    負選任監督受僱人責任之規定，自應負連帶賠償責任，或依強制汽車責任保險法
    立法意旨亦應類推適用民法第一百八十八條規定，與丙○○負連帶賠償責任。
二、被告峰全公司則就丙○○為其受僱人及原告已理賠楊李少玫之受益人，及刑事判
    決認定丙○○肇事責任等事實並不爭執，惟主張強制汽車責任保險法所稱之加害
    人係指汽車交通之行為人，求償之對象僅限於加害人即行為人，不應包括僱用人
    在內；及強制汽車責任保險法之立法目的係使被害人迅速獲得基本保障，與民法
    第一百八十八條僱用人責任係在補充受僱人資力，使被害人順利求償之立法精神
    不同，保險人自不得類推民法第一百八十八條規定，而主張對加害人之僱用人亦
    有求償權等語，資為抗辯。
三、被告丙○○亦對刑事判決認定之事實及原告已理賠等事實均不爭執，然以其業於
    刑事案件審理由與被害人及家屬達成和解並依賠償完畢，不應再要求其賠償等語
    ，資為抗辯。
四、本件原告主張被告丙○○於民國八十七年三月七日下午二時三十五分許，於飲酒
    後酒精測試含量每公升達三‧八六毫克，已因酒醉無法駕車之情形下，仍駕駛峰
    全公司所有牌照號碼ＸＸ─四０一號營業大客車，沿高雄市○○路由南向北方向
    行駛，以致途經中山二路與中正二路交岔路口時，丙○○因而未能注意及前方號
    誌燈已轉為紅燈而煞車不及，追撞停放其前方之車號為ＸＩ─二九０八號等五部
    自小客車，並因而致ＸＩ─二九０八號車上之楊芷郁、楊芷菁受有背部挫傷等傷
    害，楊李少玫受有顱內出血、頭部外傷之傷害經送醫後不治死亡；及原告已依強
    制汽車責任保險法規定理賠楊李少玫之受益人及楊芷郁、楊芷菁體傷之保險金；
    又被告峰全公司為丙○○之僱用人；等事實，業據原告提出丙○○之駕駛執照及
    行車執照、營業汽車保險單、相驗屍體證明書、診斷證明書、醫療費用收據、強
    制汽車責任保險單條款、理賠金額確認書、汽車險賠款收據暨同意書等為證，且
    經本院依職權調閱八十七年交訴字第五十八號丙○○業務過失致死案件全卷核閱
    屬實，並有被告丙○○之酒精測試表、現場照片及交通事故調查表等附於前揭刑
    事卷內可佐，復為被告二人所不爭執，自應認為真實。
五、綜右兩造各自所陳，本件爭執重點厥為(1)被告丙○○已於刑事案件審理中與被害
    人及家屬和解，並依和解條件履行，是否仍需依強制汽車責任保險法二十七條第
    一款規定賠償原告。(2)原告依強制汽車責任保險法第二十七條第一款求償之對象
    是否包括民法第一百八十八條之僱用人即被告峰全公司在內。經查：
（一）按強制汽車責任保險法第二十七條第一款規定酒醉而駕車者，保險人仍應依該
      法規定給付保險金，但得在給付金額範圍內，向加害人求償，而本件被告丙○
      ○就其確於酒精測試已高達含量每公升達三‧八六毫克程度，已因酒醉無法駕
      車之情形下，仍駕駛前揭營業大客車以致肇事等事實並不爭執，雖以前詞置辯
      ，然被告於刑事案件審理中所提出之和解書以觀，僅係肇事當事人間以及被告
      峰全公司間所為之和解，此有八十七年六月八日書立之和解書附於本院前揭刑
      事一審卷內第四十一頁足稽，原告自不受前揭和解內容所拘束，是原告依右開
      法條規定向被告丙○○求償，於法自無不合，應予准許。
（二）另參諸強制汽車責任保險法第二十七條之立法意旨以觀，係因被保險人或汽車
      使用人之故意或其他惡意行為於通常保險多屬除外不保之範圍，而強制汽車責
      任保險則係一政策性質之保險，為保障受害人得迅速獲得賠償，而有基本保障
      ，避免向加害人求償費時耗力，始規定於該條各款情形時，保險人仍應為保險
      理賠，惟為求得平衡及避免因而發生高度之道德危險，於有該情形（如本件之
      酒醉駕車）下，保險人得於對受害人理賠後，再向被保險人求償，由被保險人
      負終局之賠償責任；本法究非在使依其他法律原應負損害賠償責任之人，得因
      本法之規定反得減輕或甚免除其應負之損害賠償責任（因依本法第三十條規定
      ，加害人於受賠償請求，已給付之保險金得主張扣除），否則即有顯失公平之
      虞，亦非強制汽車責任保險法之立法目的；是該條所謂之加害人自應擴張解釋
      為包括依民法規定應負損害賠償責任之人在內，始符公平，而被告峰全公司確
      為被告丙○○之僱用人，亦為峰全公司所不否認，又丙○○係駕駛峰全公司所
      有營業大貨車時而發生本件車禍，亦為兩造所不爭執，且有現場照片及行車執
      照可佐，是被告峰全公司就本件車禍之發生，自應依民法第一百八十八條僱用
      人之連帶賠償責任，參諸前開說明，原告依強制汽車責任保險法第二十七條規
      定，訴請被告二人負連帶賠償責任，亦有理由，應予准許。
六、綜上所述，本件原告請求被告二人連帶給付一百二十一萬九千五百八十七元及自
    起訴狀繕本送達翌日（起訴狀繕本均於八十八年十一月二十日送達）起至清償日
    止，按週年利率百分之五計算之法定遲延利息，為有理由，應予准許。
七、原告陳明願供擔保，求為宣告假執行，經核無不合，爰酌定相當擔保金額准許之
    。被告峰全公司陳明願供擔保請准宣告免為假執行，經核亦無不合，爰酌定相當
    擔保金額併准許之。
八、因本件事證已明，兩造其餘主張及攻擊防禦方法，核與判決結果無涉，爰不一一
    贅述。
據上論結：本件原告之訴為有理由，依民事訴訟法第第八十五條第二項，第三百九十
條第二項、第三百九十二條，判決如主文。
中      華      民      國    八十九    年      四      月    十二      日
                              臺灣高雄地方法院民事第六庭
~B法      官  林玉心
右為正本係照原本作成。
如不服本判決，應於送達後廿日內，向本院提出上訴狀並表明上訴理由，如於本
判決宣示後送達前提起上訴者，應於判決送達後十日內補提上訴理由書（須附繕本）。
中      華      民      國    八十九    年      四      月    十二      日
~B法院書記官  鄭裕一


司法院資訊處製作；財團法人民間司法改革基金會備份。
